【裁判字號】    95,訴,784
【裁判日期】    950706
【裁判案由】    損害賠償
【裁判全文】
臺灣桃園地方法院民事判決               95年度訴字第784號
原      告  華南產物保險股份有限公司
??????????設台北市信義區○○○路○段560號5樓
法定代理人?丙○○?住同上
訴訟代理人?甲○○?住同上??.
被      告  乙○○?住桃園縣平.
訴訟代理人?羅綮羽?住桃園縣中.
上列當事人間損害賠償事件，本院於民國95年6月22日言詞辯論
終結，判決如下：
    主 ?文
被告應給付原告新台幣柒拾萬元，及自民國九十五年三月二十八
日起至清償日止，按週年利率百分之五計算之利息。
訴訟費用由被告負擔。
本判決於被告以新台幣柒拾萬元為原告預供擔保，得免為假執行
。
??事實及理由
一、本件原告起訴主張：民國93年6 月23日22時許，被告酒醉駕
    駛已投保富邦產物保險股份有限公司（下稱富邦保險公司）
    強制汽車責任險之車號KH-4970 號自小客車並搭載訴外人彭
    勝松，行經桃園縣新屋鄉清華村台66線7.8 公里處，因受酒
    力影響，意識不明而撞擊對向行駛之訴外人邱奕強駕駛，由
    原告承保之車號KA-6747 號自小客車，造成彭勝松不幸身亡
    ，案經本院刑事庭94年度交易字第30號判決在案。彭勝松死
    亡後，富邦保險公司依強制汽車責任保險法第34條之規定賠
    付彭勝松之繼承人後，向原告要求攤還新台幣70萬元。又被
    告係酒醉駕駛行為，依強制汽車責任保險法第27條第1 款依
    規定，保險人於賠付後得向加害人求償，爰依強制汽車責任
    保險法第27條第1 款、第34條第1 項第1 款及第2 項之規定
    提起本件訴訟，並聲明：被告應給付原告70萬元及自起訴狀
    繕本送達之翌日起至清償日止按週年利率5 ％計算之利息。
二、被各則以：本件向彭勝松之繼承人為強制汽車責任險140 萬
    元之理賠者係富邦保險公司，故依強制汽車責任保險法第27
    條第1 款規定，僅富邦保險公司得向被告求償140 萬元。而
    據本院94年度促字第4750號支付命令之記載，富邦保險公司
    已向被告求償所出險之140 萬元，且雙方同意就140 萬元之
    債務以70萬元達成和解，並經被告一次支付完畢，是富邦保
    險公司對被告已無任何債權存在。至於原告指稱，在富邦保
    險公司向彭勝松之繼承人為理賠後，該公司向原告「攤回」
    70萬元，此係依強制汽車責任保險法第34條第2 項規定所稱
    之「按其所承保之肇事汽車數量比例負分擔之責」，惟此項
    分擔規定係保險公司間之內部關係，並不當然具有拘束第3
    人之效力，是原告既非直接給付保險金給彭勝松繼承人之人
    ，又富邦保險公司為理賠後，對被告之債權又因和解而消滅
    ，故縱原告向富邦保險公司支付70萬元確為事實，富邦保險
    公司亦未能移轉對被告之任何債權給原告，原告向被告請求
    給付70萬元，顯無理由等語置辯。並聲明：原告之訴駁回，
    如受不利之判決，被告願供擔保請准免受假執行之宣告。
三、兩造所不爭執之事項：
  1.富邦保險公司賠付彭勝松之繼承人140 萬元，並向原告請求
    攤還70萬元。
  2.肇事車輛為兩部。
四、查原告主張被告於上揭時、地，酒後駕駛自小客車搭載訴外
    人彭勝松，與駕駛汽車之訴外人邱奕強發生碰撞，致彭勝松
    受有頭部外傷等傷害，經送醫急救，仍因傷重不治死亡，原
    告已分攤富邦保險公司給付彭勝松之繼承人死亡保險金中之
    70萬元等情，業據其提出相驗屍體證明書、理賠計算書等件
    為証，並經本院調閱本院94年交易字第30號、台灣高等法院
    94年度交上易字第190 號過失致死刑事全卷查明過失責任屬
    實，復為被告所不爭執，堪信原告上開之主張為真實。惟原
    告主張被告因酒醉駕車而發生本件事故，依強制汽車責任保
    險法第27條第1 款、第34條第1 項第1 款及第2 項規定，富
    邦保險公司已支付彭勝松之繼承人140 萬元，其亦依上開規
    定與富邦保險公司平均分擔70萬元之死亡給付保險金，自得
    向被告求償一節，則為被告所爭執，並以上詞置辯。經查：
(一)被告以其已與富邦保險公司成立和解，由彭勝松之繼承人向
    富邦保險公司領取保險給付140 萬元，而被告給付富邦保險
    公司70萬元和解息事，原告不得再向其重複請求等語。惟按
    保險人於被保險汽車發生汽車交通事故時，依本法規定對受
    益人給付保險金。修正前強制汽車責任保險法第23條第1 項
    定有明文。又按強制汽車責任保險法第27條規定：「被保險
    汽車發生汽車交通事故，加害人有下列情事之一者，保險人
    仍應依本法規定給付保險金，但得在給付金額範圍內，向加
    害人求償：一  酒醉或吸食毒品、迷幻藥而駕車者。二  從
    事犯罪行為或逃避合法拘捕者。三  自殺或故意行為所致者
    。四  違反道路交通管理處罰條例第二十一條之規定而駕車
    者（按即未領有合格之駕照者）。五  未經被保險人允許而
    駕車者。」按保險契約之本意在保護被保險人，要保人（或
    被保險人）以繳交保險費為對價簽定保險契約，本即係要求
    以少量保險費獲得保障，保險人為保護被保險人而為危險共
    同團體之管理，斷無保險人要被保險人求償之理，然於強制
    汽車責任保險則強調保障受害人之基礎上，對於被保險人之
    故意或其他重大情形，欲予以3 方兼顧，避免被保險人之責
    任因保險理賠而減輕或免除，發生高度之道德危險，危害整
    個危險共同團體，乃設本條之例外規定，使被保險人負終局
    之賠償責任，此本條規定所由設也。然本條雖規定保險人得
    向加害人「求償」，惟解釋上，本條文所稱之「求償」，應
    係名詞之誤用，保險人於給付保險金後，其所得行使之權利
    ，應為保險人對受害人給付後，受讓受害人對被保險人之損
    害賠償請求權，即保險人所取得之權利係繼受自受害人，而
    非一新生之權利，蓋因汽車強制責任保險法只是為保護汽車
    交通事故受害人所受損害，於保險金額範圍內確實得以求償
    ，其本質仍不失為「責任保險」，亦即應以加害人或汽車所
    有人依侵權行為法規定負有損害賠償之責任為要件，並無提
    高加害人或汽車所有人為無過失賠償責任之意旨；且如認保
    險人所得行使之權利為「求償權」，屬新發生之權利而與受
    害人之損害賠償請求權無關，則將會產生加害人（被保險汽
    車使用人）無過失，但仍須遭保險人求償之結果，而使加害
    人於實質上對其所為之侵權行為，負無過失責任之不合理結
    果。故解釋上本條保險人所得行使之權利，應係「代位行使
    」受害人對加害人之損害賠償請求權。本上所述，於發生汽
    車交通事故導致受害人死亡，如受害人之死亡與加害人之行
    為有因果關係存在，加害人如有契約載明之各項情形，自應
    就保險人所為死亡給付之理賠負終局責任。是本件受益人（
    繼承人）向富邦保險公司領取140 萬元死亡給付，乃基於強
    制汽車責任保險法所規定之權利，而被告與富邦保險公司達
    成和解，給付富邦保險公司70萬元，為民事侵權行為損害賠
    償之和解，均與原告得依強制汽車責任保險法第27條第1 款
    規定之求償權無涉。
(二)次按肇事汽車全部或部分為被保險汽車者，受害人或受益人
    得在本法規定之保險金額範圍內，請求各被保險汽車之保險
    人連帶給付保險金。又被保險汽車之保險人間按其所承保之
    肇事汽車數量比例，負分擔之責。修正前同法第34條第1 項
    第1 款、第2 項定有明文。本件被告於上揭時間駕駛自小客
    車搭載彭勝松，與駕駛自小客車之邱奕強發生碰撞，被告因
    酒醉駕車，且未注意車前狀況，並隨時採取必要之安全措施
    ，致生本件事故，彭勝松因而傷重死亡，已如上述，被告有
    上開之過失，亦據本院調閱上開刑事卷宗查明屬實，足認；
    被告與邱奕強均屬被保險之肇事汽車，依上開規定，其等2
    人之被保險汽車之保險人均應負連帶給付保險金之責，而連
    帶債務之債權人得向債務人中之1 人或數人或其全體同時或
    先後請求全部或一部之給付，本件事故既由受益人（繼承人
    ）向富邦保險公司請求全部死亡給付，而原告業已分攤富邦
    保險公司給付彭勝松受益人（繼承人）死亡保險金中之70萬
    元一節，已為上述，則原告依修正前同法第27條第1 款規定
    ，自得於給付金額範圍內向加害人即被告求償之。
五、綜上所述，原告基於強制汽車責任保險法規定之求償權法律
    關係，請求被告應給付70萬元，及自支付命令繕本送達翌日
    即95年3月28日起至清償日止，按年息百分之五計算之利息
    ，為有理由，應予准許。本判決被告陳明願供擔保，請准宣
    告免為假執行，核無不合，爰酌定相當之擔保金額，予以准
    許。
六、本案事實已臻明確，兩造其餘攻擊防禦方法，不足以影響本
    判決結果，爰不一一論述，併此敘明。
據上論結：本件原告之訴為有理由，依民事訴訟法第78條、第39
2條第2項，判決如主文。
中    華    民    國    95    年    7     月    6     日
                  民事第一庭    法  官  陳婉玉
以上正本係照原本作成
如對本判決上訴，須於判決送達後20日內向本院提出上訴狀
中    華    民    國    95    年    7     月    6     日
                                書記官  劉雅玲


司法院資訊處製作；財團法人民間司法改革基金會備份。
